臺灣屏東地方法院刑事判決　　　　　　　100年度易字第540號
公　訴　人　臺灣屏東地方法院檢察署檢察官
被　　　告　吳正祥
被　　　告　吳正銘
上列被告因毀損案件，經檢察官提起公訴（99年度偵字第8798號
），本院判決如下：
    主  文
吳正祥、吳正銘均無罪。
    理  由
一、公訴意旨略以：被告吳正祥、吳正銘基於毀損犯意之聯絡，
    於民國99年9 月10日上午10時許，在屏東縣林邊鄉○○○段
    13之3 地號土地林履堂所有之圍籬附近，共同出手將該圍籬
    拔除毀損後，丟棄於對面林履堂所有土地上，因認被告2 人
    涉犯刑法第354 條之毀損罪嫌。
二、按犯罪事實應依證據認定之，無證據不得認定犯罪事實；不
    能證明被告犯罪者，應諭知無罪之判決，刑事訴訟法第154
    條第2 項、第301 條第1 項分別定有明文。次按認定不利於
    被告之事實，須依積極證據，苟積極證據不足為不利於被告
    事實之認定時，即應為有利於被告之認定，更不必有何有利
    之證據；且被告否認犯罪所持之辯解縱屬不能成立，仍非有
    積極證據足以證明其犯罪行為，不能遽為有罪之認定；而認
    定犯罪事實所憑之證據，雖不以直接證據為限，間接證據亦
    包括在內，然而無論直接或間接證據，其為訴訟上之證明，
    須於通常一般之人均不致有所懷疑，而得確信其為真實程度
    者，始得據為有罪之認定，倘其證明尚未達此一程度，而有
    合理懷疑存在時，事實審法院復就其心證上理由予以闡述，
    敘明其如何無從為有罪之確信，因而為無罪之判決，尚不得
    任意指為違法（最高法院30年上字第816 號、第1831號、76
    年台上字第4986號判例意旨參照）。又告訴人之指訴，係以
    使被告判罪處刑為目的，故多作不利於被告之陳述，自不得
    以其指訴為被告犯罪之唯一證據（最高法院52年台上字第13
    00號判例、81年度台上字第3539號、84年度台上字第5368號
    判決意旨參照）。
三、證據能力：
    按傳聞法則之重要理論依據，在於傳聞證據未經當事人之反
    對詰問予以核實，乃予排斥，惟若當事人已放棄對原供述人
    之反對詰問權，於法院審判時表明同意該等傳聞證據可作為
    證據，基於證據資料愈豐富，愈有助於真實發現之理念，並
    貫徹刑事訴訟法修法加重當事人進行主義之精神，確認當事
    人對於證據能力有處分權之制度，傳聞證據經當事人同意作
    為證據，法院認為適當者，亦得為證據；另當事人於調查證
    據時，對於傳聞證據表示「沒有意見」、「對於證據調查無
    意見」，而未於言詞辯論終結前聲明異議，應視為已有將該
    等傳聞證據採為證據之同意，刑事訴訟法第159 條之5 定有
    明文。檢察官及被告2 人於本院審理時就本判決引用之各項
    證據資料如屬審判外之言詞或書面陳述，知有刑事訴訟法第
    159 條第1 項不得為證據之情形，均表示無意見或同意有證
    據能力（本院卷第18頁），而未於言詞辯論終結前聲明異議
    ，本院審酌上開證據資料作成時之情況，並無任何違法取證
    之不適當情形，且對於被告涉案之事實具有相當之關聯性，
    依刑事訴訟法第159 條之5 規定，認均具有證據能力。
四、公訴人認被告2 人涉犯毀損罪行，係以告訴人林履堂、告訴
    代理人林瑞堂之指訴、估價單及現場照片等資料，為其主要
    依據。訊據被告2 人固坦承有於上開時地徒手拆除前揭圍籬
    一事，惟堅決否認有何毀損犯行，辯稱：當時系爭圍籬設置
    的土地界址有爭議，當天早上請地政人員來測量，我們認為
    土地界址既然還沒確定，告訴人不應該將圍籬設置在該處，
    所以才徒手拆除，但我們沒有破壞，只是拔起來移到對面告
    訴人的土地上，當時林履堂、林瑞堂也在場知情，這些圍籬
    可以請工人再裝回去使用，我們沒有毀損故意，也沒有造成
    圍籬毀損等語。
五、經查：
  (一)告訴人林履堂所有坐落屏東縣林邊鄉○○○段13之3 地號土
    地上所設由錏管及塑膠網組成之圍籬係於99年9 月10日遭被
    告2 人徒手拆除一節，業據被告2 人於警詢及本院審理時供
    承明確（警卷第8 至12頁，本院卷第17頁），核與告訴人、
    告訴代理人林瑞堂於警、偵訊及本院審理時陳述情節大致相
    符（警卷第6 頁，偵卷第23頁，本院卷第39至41頁），並有
    土地登記簿謄本、現場照片、地籍圖謄本、台灣高等法院高
    雄分院檢察署處分書、本院97年度易字第1137號判決書等資
    料附卷可稽（警卷第4 至5 、26至28、36、40至46頁），足
    見上開告訴人所有圍籬係由被告2 人於前開時地徒手拆除一
    情，應無疑義。
  (二)被告2 人於前揭時地徒手拆除系爭圍籬時，東港地政人員亦
    因雙方界址爭議而至現場履勘鑑界，當時在場人員甚多一節
    ，業據被告2 人供明在卷，核與證人即東港地政人員李榮光
    於本院審理證稱：99年9 月10日我去現場測量，雙方有爭執
    土地是何人的問題，我去的時候有看到圍籬，拔除前後的狀
    況如警卷照片所示等語（本院卷第42頁），及證人呂慈瑩於
    本院審理證述：99年9 月10日我有在場，是跟我先生一起去
    找被告，我有看到被告去搖錏管及塑膠網，然後放在對面的
    地上，被告沒有用工具，是用手搖，林瑞堂有在場，林履堂
    我不清楚，我有聽到被告說他們有去告訴地主等情相符（本
    院卷第43頁），並有被告所提現場照片附卷可參（本院卷第
    29至32頁）。查證人李榮光、呂慈瑩與被告2 人非為親屬至
    交，並無利害關係，衡情當無特別構陷或偏袒被告、告訴人
    之理，其等上開證詞，應係屬實，堪以採信。依據上開證人
    證言及告訴人、告訴代理人自承當時在場並攝有相片，此有
    現場照片附卷可稽（警卷第26至28頁），衡諸常情，倘被告
    2 人確有毀損之犯罪故意，自當掩人耳目，於夜深人靜時隱
    蔽為之，以求脫免己罪，豈有於地政機關人員到場，現場鄰
    里多人，且告訴人、告訴代理人均在場時任意為毀損之犯罪
    行為之理？且告訴人、告訴代理人現場照相存證，被告2 人
    當無不知，其等如有毀損故意，豈有如此明目張膽、陷己於
    罪之可能？況雙方確實存有界址爭議，業如前述，是被告2
    人辯稱：係因界址確定前告訴人不應設置圍籬始為拆除，並
    無毀損故意等語，合乎常情，可以採信，足徵其2 人拆除系
    爭圍籬難認有何毀損故意。
  (三)觀諸卷附告訴人及被告所提當日照片，圍籬之錏管、塑膠網
    未見有何斷裂損壞，被告2 人於拆除時，曾將部分圍籬之塑
    膠網捲起，並將錏管及塑膠網放置在告訴人土地上，此有前
    開照片可證（警卷第26至28頁，本院卷第29至32頁），應信
    屬實。又被告2 人拆除系爭圍籬時，並未使用任何工具，僅
    徒手為之，業據被告2 人及告訴人、告訴代理人於本院供述
    綦詳，依此情狀，被告2 人既係徒手拆除圍籬，尚難認定此
    舉業已造成系爭圍籬有何損壞可言。且依前揭照片所示，告
    訴人及告訴代理人顯然知悉被告2 人所拆除之系爭圍籬係放
    置在告訴人土地上，如該圍籬確實損壞無法使用，告訴人應
    能詳為舉證以實其說，惟告訴人竟於偵訊及本院審理供稱：
    我當初是請怪手將錏管釘下去，中間用網子圍起來，被告2
    人趁那幾天下雨，土質鬆軟，將錏管搖晃後拔起來，把錏管
    及網子放在我田裡，我認為無法重新安裝，網子被告拆開沒
    有破損云云（偵卷第23頁，本院卷第39頁），告訴代理人則
    於本院審理證稱：被告2 人用手拆圍籬，拖到對面我們的土
    地上放，錏管拔起來就沒辦法再使用，有無壞掉我不知道，
    網子捲在一起不能使用云云（本院卷第40至41頁），足徵告
    訴人、告訴代理人針對圍籬是否毀損？能否再次使用？未能
    確切說明，僅係臆測無法再度使用，顯見告訴人及檢察官均
    無法說明上開塑膠圍籬拆卸後有何毀損或達致令不堪用之程
    度，尚難僅因被告2 人徒手拆下系爭圍籬遽認上開圍籬已達
    刑法第354 條之毀損程度。
  (四)綜上所述，告訴人林履堂及告訴代理人林瑞堂之證述，已有
    前揭疑義，其處於與被告2 人對立之地位，自難期待其等所
    為陳述無所偏頗，而以此為認定被告2 人犯罪之唯一證據。
    本件檢察官所提積極證據，實不足以認定被告2 人有何公訴
    意旨所指犯行，其間尚有合理之懷疑存在，自難僅以前開證
    據，遽認被告2 人主觀上有毀損故意，客觀上造成系爭圍籬
    之損壞。此外，復查無其他積極證據足資認定被告2 人有公
    訴意旨所述犯行，其等犯罪即屬不能證明，揆諸首揭說明，
    依法應為其等無罪之諭知。至系爭圍籬回復原狀所需工資，
    乃屬民事糾葛，自與本件刑案無涉，附此敘明。
據上論斷，應依刑事訴訟法第301 條第1 項，判決如主文。
本案經檢察官劉昀到庭執行職務。
中    華    民    國   100    年    7     月    26    日
                  刑事第二庭    法  官  翁世容
以上正本證明與原本無異。
如不服本判決應於收受判決後10日內向本院提出上訴書狀，並
應敘述具體理由；其未敘述上訴理由者，應於上訴期間屆滿後
20日內向本院補提理由書（均須按他造當事人之人數附繕本）
「切勿逕送上級法院」。
中    華    民    國   100    年    7     月    26    日
                                書記官  張孝妃